【裁判字號】    92,上訴,3830
【裁判日期】    921217
【裁判案由】    毒品危害防制條例
【裁判全文】
臺灣高等法院刑事判決                          九十二年度上訴字第三八三０號
    上  訴  人
    即  被  告  乙○○
    選任辯護人  謝新平律師
右上訴人，因毒品危害防制條例案件，不服臺灣臺北地方法院，九十二年度訴字第一
五六號，中華民國九十二年九月五日第一審判決（起訴案號：臺灣臺北地方法院檢察
署九十一年偵字第一九一九三號）提起上訴，本院判決如左：
    主  文
上訴駁回。
    事  實
一、緣甲○○因涉嫌施用第二級毒品安非他命，為員警查獲，而於民國九十年十一月
    十六日晚間十時三十六分許，由員警授意甲○○以釣魚方式釣出其認識之販毒者
    ，甲○○乃先以其使用之行動電話撥打乙○○與他人所共同使用之000000
    0000號行動電話，向乙○○約定欲以新臺幣（下同）兩萬元之價格，向其購
    買第二級毒品安非他命半兩（即十八點七五公克），雙方並相約於臺北市○○區
    ○○路與內江街口交付毒品。嗣經員警陪同甲○○前往，於同日晚間十一時二十
    分許，果然發現乙○○基於營利之意圖，依約攜帶安非他命一包至上開地點，欲
    將毒品販賣予甲○○牟利，經甲○○於警車上指認後，當場為埋伏之員警查獲而
    未遂，並扣得其持有欲供販賣予甲○○之安非他命一包（毛重十七點八公克，淨
    重十七點二公克）。
二、案經台北市政府警察局大安分局移送臺灣臺北地方法院檢察署檢察官偵查起訴。
    理  由
一、訊據上訴人即被告乙○○矢口否認伊有販賣第二級毒品之事，辯稱：伊固有因持
    有安非他命經警查獲之情，但該安非他命係伊向案外人「阿水」以三萬元之代價
    買進，欲供自己施用，伊根本不曾在該被查獲之稍早時間接獲甲○○電話，呂某
    所稱之0000000000號並非伊之電話號碼，所約之交易地點台北市○○
    ○路、內江街口，亦與伊被查獲之康定路、內江街口不同，且與伊家方向不合，
    尤其伊不可能賠本以二萬元之代價出售該安非他命，此次被捕，應係純屬巧合，
    或是呂某挾怨胡指云云。惟查：
  (一)證人甲○○在警訊中供稱：「（問：經由你帶同警方於九十年十一月十六日晚二
    十三時二十分許，前往台北市○○區○○路與內江街口釣出毒品上游乙○○乙名
    ，此人是否為販賣安非他命予你之綽號『林子』本人？）是的。」「我不知道（
    其真實姓名），只知道他的行動電話0000000000。」（二四一五六號
    偵卷，下簡稱偵(一)卷八頁正面）在偵查中亦稱：「（我）打電話給他，我的電話
    0000000000，十一月十六日晚上八、九點打給他，他的電話0000
    000000。」「（問：如何知道他有賣毒品？）他是我姐夫的朋友，我姐夫
    應該知道他有賣毒品。」「（問：你打電話時，警察有無在旁邊？）在。」「大
    安分局的人叫我照平常那樣講（購買）『半兩』（毒品）。」（偵(一)卷六四、六
    五頁）並有該時段之上開二支電話通聯紀錄在案（偵(一)卷八四、一○六頁）可參
    。該證人在本院審理中仍當庭指稱伊於警訊中所謂之「林子」，即係本件被告，
    伊當時不知「林子」之真實姓名，只知係伊姐夫之朋友等語（本院九十二年十二
    月三日筆錄），益見其警訊所供有關此部分尚屬實在。
  (二)證人即承辦警員趙大偉證稱：「呂（武成）說跟『小林』買（毒品），．．．是
    呂打電話給乙○○，大概在查獲前一小時之前，約在萬華的一個公園，到了之後
    沒看到『小林』，就請呂再打，呂第一次打是林女友接，第二次打是林接的，林
    說要下來，我們在附近繞，就看到他。」「呂好像不只一支電話」「（問：當天
    叫呂跟林買多少錢毒品？）我叫呂照正常，半兩重，約二萬元。」（偵(一)卷八九
    頁反面、九○頁正面）另承辦警員蔡進福亦供證：「．．．由呂打電話給林（信
    彥），打了好幾通電話，確實時間不記得。」「我們在交易地點繞二、三圈，沒
    看到林，請呂再打給林，後來林主動打電話給呂，好像林的女友有打，也有接電
    話。」（偵(一)卷九○正、反面）甲○○在本院審理中復證稱伊打電話給「林仔」
    時，警察有在伊旁，電話中之談話，警察都有聽到等語（本院卷九十二年十二月
    三日筆錄）。此外，並有甲○○之施用毒品案判決書一份在本院卷可參。
  (三)上開關鍵電話0000000000號係登記為案外人殷慧婷名義所使用，有該
    電話公司之客戶基本資料一份在案（偵(一)卷一○○頁），但其人卻下落不明，無
    從傳喚到庭，有退回之信封在卷（原審卷一一五頁）可徵，然此電話使用者卻常
    與0000000000號電話通聯，有通聯紀錄附卷（偵(一)卷八三至八五、一
    ○八頁）可稽，被告在偵查中坦稱該0000000000號電話係以「張什麼
    輝」名義申請，係伊女友鄭月李的兒子等語（偵(一)卷八八頁反面），在原審則稱
    伊被查獲時所持用之電話為0000000000，當時伊與朋友共開一部計程
    車而使用該電話等語（原審卷二七頁），並有租用人登記為張明輝之電信公司客
    戶資料一份附卷（原審卷三六頁）可參，原審另自0000000000號電話
    查得與之通聯之0000000000號電話使用人張明雄，傳喚到庭證稱：被
    告係伊媽媽的朋友等語（原審卷一七一頁），被告在本院始坦認張明輝與張明雄
    係兄弟，其母即鄭小姐，伊稱為「阿春」，係在台北市萬華區經營老人茶室，伊
    每日會至該處喝茶、唱歌等語（本院卷九十二年十二月三日筆錄），證人甲○○
    則直指該「阿春」即係被告之女友，並在無意中說漏嘴，稱伊打電話由「阿春」
    接聽，即係要向被告買毒品安非他命等語（同上筆錄），復參以被告並不否認撥
    打上開0000000000號電話找「阿春」，即可找到被告接聽之情（同上
    筆錄），足見被告先前否認使用該電話，又稱僅於被查獲當天中午（嗣改稱下午
    四、五點）接獲甲○○電話邀約打麻將，經伊拒絕後，此後未再連繫云云，非但
    先後反覆、矛盾，且與上開電話通聯紀錄不符，可見無非畏罪狡展之飾詞，殊無
    可信。
  (四)雖然證人甲○○供稱伊當時係懷疑因被告檢舉，致伊遭警查獲伊涉嫌毒品之事，
    又因欠被告金錢，想要賴債，故向警諉稱被告販毒云云，惟所稱欠錢數額，在偵
    查中謂一萬元（偵(一)卷六五頁正面），在本院竟謂二萬元（本院卷九十二年十二
    月三日筆錄），而其二人又稱經常一起打牌（同上筆錄），足見交情不錯，該證
    人在警訊中更供稱：「（問：你與乙○○是何關係？有無怨隙？）僅是單純毒品
    交易，並無仇恨。」（偵(一)卷八頁反面）益見在審理中所為有利於被告之供述，
    核係曲意迴護被告之詞，尚無可採。
  (五)被告雖辯稱伊係適巧於甲○○與毒販相約購買毒品之時間出現於交易地點，且身
    上又適巧攜帶第二級毒品安非他命云云，但此巧合之說，本甚為可疑，再參諸經
    警自被告身上所查扣之安非他命之重量為毛重十七點八公克，淨重十七點二公克
    ，核與證人甲○○與毒販相約購買安非他命之重量為半兩即十八點七五公克亦甚
    為相近乙節，益徵被告當時應係攜帶扣案之安非他命前往查獲地點與甲○○進行
    毒品交易無訛。此外，並有為警當場於被告身上所扣得、置於被告口袋香煙盒中
    之安非他命一包（毛重十七點八公克，淨重十七點二公克）可資佐證，而上開毒
    品經送法務部調查局以氣相層析質譜儀分析法鑑定結果，確有第二級毒品安非他
    命成分無誤，亦有該局九十一年十二月二十六日檢驗通知書一份在卷足憑（一九
    一九三號偵卷十三頁）。
  (六)至於被告辯稱：販入上開扣案毒品之價格為三萬元，不可能賠本賣給甲○○二萬
    元云云一節，然因其否認有販賣毒品之犯行，致本院無從得知其購入毒品之確實
    價格，進而與販出之價格為比較，而得知其是否有利得，惟販賣毒品係屬違法行
    為，非可公然為之，不論是瓶裝、袋裝或紙包之毒品，均可任意分裝增減其重量
    ，而每次買賣之價量，亦隨時依雙方關係之深淺、當時之資力、需求之程度及對
    行情之認知等因素，機動地調整，販賣之利得，除經坦承犯行，或價量俱臻明確
    外，委難查得實情，職是之故，即使未經查得實際販賣利得，但除非別有事證，
    足認係依同一價量委賣轉售，確未牟利外，尚難執此遽認販賣毒品之證據有所不
    足。否則，知過坦承者難辭重典，飾詞否認者反得僥倖，而失理之平。再佐以第
    二級毒品安非他命對人體健康戕害極大，又極易成癮，近年來我國政府將之列為
    查緝要項，設有重典以為處刑，各級檢警機關亦多方取締不遺餘力。本案被告苟
    非意在營利，且確實有利可圖，當無干冒重刑，與證人甲○○約定交付前開毒品
    之理。被告上開所辯，並無可採。
  (七)綜上各直接、間接（包含情況）證據，被告販賣第二級毒品安非他命未遂，事證
    已臻明確，所辯各節，顯係畏罪飾卸之詞，洵無可採，其犯行堪以認定。
二、被告與證人甲○○約定交易毒品之時間、地點，並攜帶毒品前往查獲地點準備交
    付，已著手實施販賣第二級毒品安非他命，雖因該交易係因證人甲○○為配合警
    方人員查緝毒販，而假詞託言向被告佯稱欲購買毒品施用，卻實無購買毒品之真
    意，尚難認其與被告間之買賣意思表示已趨一致，加以被告該次販賣毒品之犯行
    ，係在警方人員嚴密監控下，毒品安非他命既無擴散之危險，亦尚未交付予證人
    甲○○，是被告犯行難認業已達既遂之階段。核被告所為，係犯毒品危害防制條
    例第四條第五項、第二項之販賣第二級毒品未遂罪。被告因販賣毒品而持有毒品
    之低階行為，已為其高度販賣行為吸收，不另論罪；又被告已著手於毒品買賣，
    因發生外界障礙，未能發生預期之犯罪結果，為未遂犯，應依刑法第二十六條前
    段減輕其刑。
三、原審適用毒品危害防制條例第四條第五項、第二項、第十八條第一項前段、刑法
    第十一條前段、第二十六條前段之規定，並審酌被告前有賭博、違反證券交易法
    及施用毒品等前科（未構成累犯，參見卷附臺灣高等法院被告全國前案紀錄表）
    ，仍不知謹慎自持之素行、犯罪之動機、目的、手段、販賣次數僅有一次、且販
    賣數量不多、販毒對社會所生之嚴重危害及犯罪後否認犯行之態度等一切情狀，
    量處有期徒刑四年。扣案之第二級毒品安非他命一包（毛重十七點八公克，淨重
    十七點二公克），併宣告沒收銷燬之。而所使用之行動電話機具，因未據扣案，
    且無證據足證是被告所有，乃不為沒收之諭知。復說明公訴意旨另以：被告另於
    九十年十一月十五日，在臺北市○○區○○街與環河南路口，以二萬元之價格，
    販賣毒品安非他命予甲○○，因認被告此部分亦涉有販賣第二級毒品罪嫌。因被
    告堅決否認其情，而公訴人認被告涉嫌前揭犯行，無非以證人甲○○於警訊、偵
    查中之證詞及為警於甲○○住處查獲之第二級毒品安非他命一大包、三小包等物
    為其論據；然證人甲○○於警訊中固稱：為警在我住處扣得之安非他命是九十年
    十一月十五日在臺北市萬華區○○○路與內江街口，以二萬元價格向綽號「林仔
    」購買云云，嗣在偵查中改稱係以一千元向被告購買云云，所供價額相差甚大，
    難以遽採。此外，並無何證據足證被告有此犯行，因檢察官認此部分與前述論罪
    科刑部分，具連續犯之裁判上一罪關係，爰不另為無罪諭知。經核於法並無不合
    ，應予維持。被告空言否認犯罪，提起上訴，不能認為有理由，應予駁回。
據上論斷，應依刑事訴訟法第三百六十八條，判決如主文。
本案經檢察官沈明彥到庭執行職務。
中      華      民      國    九十二    年     十二     月     十七     日
                              臺灣高等法院刑事第十四庭
                                  審判長法  官  陳  祐  輔
                                        法  官  陳  國  文
                                        法  官  洪  昌  宏
右正本證明與原本無異。
如不服本判決，應於收受送達後十日內向本院提出上訴書狀，其未敘述上訴之理由者
並得於提起上訴後十日內向本院補提理由書（均須按他造當事人之人數附繕本）。
                                        書記官  廖  月  女
中      華      民      國    九十二    年     十二     月     十九     日
附錄：本案論罪科刑法條全文
毒品危害防制條例第四條
製造、運輸、販賣第一級毒品者，處死刑或無期徒刑；處無期徒刑者，得併科新臺幣
一千萬元以下罰金。
製造、運輸、販賣第二級毒品者，處無期徒刑或七年以上有期徒刑，得併科新臺幣七
百萬元以下罰金。
製造、運輸、販賣第三級毒品者，處五年以上有期徒刑，得併科新臺幣五百萬元以下
罰金。
製造、運輸、販賣第四級毒品者，處三年以上十年以下有期徒刑，得併科新臺幣三百
萬元以下罰金。
製造、運輸、販賣專供製造或施用毒品之器具者，處一年以上七年以下有期徒刑，得
併科新臺幣一百萬元以下罰金。
前五項之未遂犯罰之。


司法院資訊處製作；財團法人民間司法改革基金會備份。
